【裁判字號】    88,易,4314
【裁判日期】    890229
【裁判案由】    違反著作權法
【裁判全文】
臺灣高雄地方法院刑事判決                        八十八年度易字第四三一四號
    公  訴  人  臺灣高雄地方法院檢察署檢察官
    被      告  甲○○
右列被告因違反著作權法案件，經檢察官提起公訴（八十八年度偵字第一二一一三號
號），本院判決如左：
    主  文
甲○○連續擅自以公開演出之方法侵害他人之著作財產權，處有期徒刑肆月，如易科
罰金以參佰元折算壹日。緩刑貳年。
    事  實
一、甲○○係高雄市○○○路九十一號「馬拉上之店」之負責人，明知「買醉」、「
    一代女皇」及「港邊甘是男性傷心的所在」等三首歌曲，係經寶麗金音樂著作出
    版管理有限公司（下稱寶麗金公司）轉讓與乙○○○股份有限公司（下稱美華公
    司）之音樂著作，其著作財產權屬美華公司所享有，如未經該公司之同意不得擅
    自公開上映，詎甲○○竟未經美華公司之同意或授權，自八十七年十二月廿五日
    起，竟基於概括之犯意，連續在右揭其經營店內，提供含上開三首歌曲之點唱家
    伴唱機供客人點播伴唱，經由伴唱機而以公開演出之方法侵害美華公司之音樂著
    作權。嗣於八十八年四月二十一日十八時許，經警持搜索票會同美華公司之市場
    調查員張明忠當場查獲，並扣得電腦伴唱機一台及點歌簿一本。
二、案經美華公司訴由高雄市政府警察局移送台灣高雄地方法院檢察署檢察官偵查起
    訴。
    理  由
一、訊據被告甲○○固直承有以前揭電腦伴唱機供客人點唱之事實，惟矢口否認右揭
    故意違犯著作權法之犯行，辯稱：伊係以新台幣十萬元向點唱家公司購買右揭伴
    唱機，該公司宣稱係「完整版權，合法保障」及「機內歌曲均獲合法授權」等語
    ，故以為所有歌曲均已取得合法授權，伊並無侵害他人音樂著作權之故意云云。
    經查：右揭犯罪事實，業據告訴代理人李汝亭、余美慧、侯雅齡及告訴人公司之
    市場調查員張明忠迭次指訴綦詳，且上開三首歌曲之音樂著作權原為寶麗金公司
    所有，嗣經轉讓給告訴人公司一節，已有著作財產權讓與證明書附於警卷可稽。
    是以，本件扣案點唱家內之上開三首歌曲，既為美華公司所享有之音樂著作，則
    若欲公開演出，應事先取得音樂仲介團體或告訴人公司之授權後，方得為之，乃
    不爭之論，且有告訴人公司提出點唱將家公司於八十七年十一月六日刊登於自由
    時報之聲明（對所有購買點唱家伴唱機之業者之聲明）在偵查可查，被告自不能
    以購買伴唱機時，附有「完整版權，合法保障」及「機內歌曲均獲合法授權」之
    文件說明為由，即自認已經獲得授權而可以供不特定人點播作為營業使用，其侵
    害美華公司之音樂著作財產權，已至明確。此外，並有伴唱機一即、點歌簿一本
    扣案及經點唱後現場所拍得之照片二張在卷足佐，被告所辯，不足採信。本件事
    證已明，被告犯行足堪認定。
二、核被告所為係犯著作權法第九十二條之以公開演出之方法侵害他人之著作財產權
    罪。其多次公開上映行為，時間緊接，手法相同，觸犯同一罪名，顯係基於概括
    之犯意為之，為連續犯。審酌被告忽視對他人智慧財產權之尊重，有損著作權人
    之財產上利益，惟念犯後坦承大部分犯行，且無前科紀錄，有前科紀錄表在卷可
    稽，素行尚佳及且以每次投幣點播獲利亦少等一切情狀，爰酌情量處如主文所示
    之刑，並諭知易科罰金之折算標準。末查，被告素行良好，前未曾犯罪受有期徒
    刑以上刑之宣告，已如前述，其經本次起訴並到庭接受審判後應知警惕，信無再
    犯之虞；另參酌告訴人雖享有之上開歌曲之著作權，但既未加入著作權人仲介團
    體，正此原故，事實上購買點唱機供人點唱之店業，亦無從取得單曲之授權（或
    公播證），故所有類此案件之大部分和解方式，只有購買告訴人公司自行出售之
    伴唱機一途等各節之事實，已據該告訴人公司之職員陶正壹迭於他案（另參本院
    八十八年度易字第三五三四、三六０五號判決）陳述在卷，此對原已購買伴唱機
    之被告而言，因事實上並不能從告訴人處獲得上開三首歌曲之授權，勢將造成額
    外之負擔。再者，以一台伴唱機價格約為十數萬元，內共有三、四千首歌曲供客
    人點播，則縱客人點播上開三首歌曲，獲利亦非豐厚，縱告訴人公司另具狀陳稱
    仲介團體之現實運作仍有問題，致不能加入仲介團體，誠非告訴人公司所願，然
    類此所犯情節，理非不可原諒，因認對被告所處之刑，以暫不執行為適當，爰併
    予宣告緩刑二年，以啟自新。至扣案伴唱機一台，因內有三、四千首歌曲，此為
    眾所週知之事，單以點播上開三首歌曲侵害告訴人之音樂著作權，情理上尚難謂
    係專供犯罪所用，另扣案之點歌簿一本，亦是如此，均與刑法第三十八條應沒收
    之規定不符，爰不併沒收之宣告，附此敘明。
據上論斷，應依刑事訴訟法第二百九十九條第一項前段，著作權法第九十二條，刑法
第十一條前段、第五十六條、第四十一條、第七十四條第一款，罰金罰鍰提高標準條
例第二條，判決如主文。
中    華    民    國     八十九     年      二      月      廿九        日
                                  臺灣高雄地方法院刑事第七庭
                                      法  官  藍  家  慶
右正本證明與原本無異。
如不服本判決，應於判決送達後十日內，向本院提出上訴狀。
                                      書記官  許  雅  惠
中    華    民    國     八十九     年      三      月       一         日
附錄本判決論罪法條：
著作權法第九十二條：
擅自以公開口述、公開播送、公開上映、公開演出、公開展示、改作、編緝或出租之
方法侵害他人之著作財產權者，處三年以下有期徒刑，得併科新臺幣十五萬元以下罰
金。


司法院資訊處製作；財團法人民間司法改革基金會備份。
